臺灣桃園地方法院刑事判決　　　　　　　110年度訴字第680號
公　訴　人　臺灣桃園地方檢察署檢察官
被　　　告　賴威程


選任辯護人　陳建源律師
上列被告因違反毒品危害防制條例案件，經檢察官提起公訴（10
9 年度偵字第28454號），本院判決如下：
    主  文
賴威程共同販賣第三級毒品，未遂，處有期徒刑參年捌月。扣案
如附表編號1 、2 所示之物均沒收。未扣案如附表編號3 所示之
物沒收，於全部或一部不能沒收或不宜執行沒收時，追徵其價額
。
    事  實
一、賴威程明知4-甲基甲基卡西酮（4-methylmethcathinone 、
    Mephedrone、4-MMC ）為毒品危害防制條例第2 條第2 項第
    3 款所列管之第三級毒品，依法不得販賣，竟與黃韋祥（所
    涉違反毒品危害防制條例之犯行，經檢察官另行起訴，現由
    本院以109 年度訴字第1189號審理中）共同基於販賣第三級
    毒品以牟利之犯意聯絡，先由黃韋祥於民國108 年9 月30日
    下午1 時6 分許，透過通訊軟體WECHAT（微信），以用戶名
    稱「mini」在公開群組中發送內容為「桃園穿新衣主打PP水
    蜜桃（圖示）風味穿過品質都說讚（圖示）回頭率高達99%!
    ! 單件購買650 目前優惠方案活動買10送1 一件600 另外目
    前優惠方案活動( 圖示) 還有另一個小確幸凡是第一次消費
    只要購買優惠方案多送一件也就是買10送1 第一次消費的還
    會+1桃園、中壢、八德專車接送（圖示）（圖示）批發的話
    也可另外洽談需要微信自+stu0000000 」之販毒訊息，藉此
    招攬客人。嗣新北市政府警察局新莊分局警員李子浩因執行
    網路巡邏勤務而發現上開訊息，遂於108 年10月1 日晚間8
    時30分許，佯稱為購毒者，以微信與黃韋祥聯繫，假意欲購
    買含有4-甲基甲基卡西酮成分之咖啡包，嗣雙方議定以新臺
    幣（下同）6,000 元之價格交易含有4-甲基甲基卡西酮成分
    之咖啡包10包，並約定在桃園市○○區○○路000 號進行交
    易。而後黃韋祥於同日晚間8 時37分再以通訊軟體與賴威程
    聯繫，告知其與李子浩之商議結果，約由賴威程運送含有4-
    甲基甲基卡西酮成分之咖啡包至交易地點。嗣於同日晚間9
    時38分許，黃韋祥駕駛車牌號碼0000-00 號自用小客車抵達
    上開地點，與李子浩互相確認身份後，賴威程亦駕駛車牌號
    碼000-0000號自用小客車抵達現場，黃韋祥即進入賴威程駕
    駛之上開車輛內，向賴威程拿取本次毒品交易之咖啡包12包
    （買10送2 ），並將毒品咖啡包交付李子浩而欲收取價金，
    嗣經李子浩表明身份當場查獲而未遂，並扣得含有4-甲基甲
    基卡西酮成分之咖啡包12包及IPHONE廠牌之行動電話1 支（
    內含門號0000000000號之SIM 卡1 張）。
    理  由
壹、實體部分：
一、上開犯罪事實，業據被告賴威程於本院準備程序及審理時坦
    承不諱（見本院110 年度訴字第680 號卷【下稱本院卷】一
    47頁，本院卷二第35頁），核與證人即共犯黃韋祥於警詢及
    偵訊時之證述、證人陳紫鈴於警詢時證述之情節相符（見臺
    灣桃園地方檢察署109 年度偵字第28454 號卷【下稱偵卷】
    第19頁至第27頁、第29頁至第35頁、第193 頁至第195 頁）
    ，且有新北市政府警察局新莊分局搜索扣押筆錄暨扣押物品
    目錄表1 份、通訊軟體對話翻拍照片19張、對話譯文1 紙、
    職務報告1 份、臺北榮民總醫院毒品成分鑑定書1 份、現場
    照片4 張附卷可稽（見偵卷第51頁至第55頁、第57頁、第65
    頁至第66頁、第67頁至第70頁、第73頁至第77頁、第85頁至
    第86頁、第88頁至第91頁、第94頁至第96頁），並有如附表
    編號1 、2 所示之扣案物為證，堪認被告之任意性自白與事
    實相符，足以採信。
二、按我國法令對販賣毒品者臨以嚴刑，惟毒品仍無法禁絕，其
    原因實乃販賣毒品存有巨額之利潤可圖，故販賣毒品者，如
    非為巨額利潤，必不冒此重刑之險，是以有償交易毒品者，
    除非另有反證證明其出於非圖利之意思而為，概皆可認其係
    出於營利之意而為（最高法院93年度台上字第1651號、87年
    度台上字第3164號判決意旨參照）。而參諸本案販售之物品
    ，係含有第三級毒品4-甲基甲基卡西酮成分之咖啡包，取得
    不易，苟無利潤可圖，持有毒品者實無輕易將所持有之毒品
    任意無償轉讓他人之理，且販賣第三級毒品之行為，事涉重
    典，被告殊無甘冒重刑、自陷囹圄而任意將之以原來取得之
    價、量讓與他人之可能，是本案雖欠缺客觀事證可資查明被
    告取得上開毒品咖啡包之實際價格，然被告基於營利之意圖
    而為本件販賣第三級毒品行為，仍足認定。綜上，本件事證
    已臻明確，被告犯行堪以認定，應依法論科。
貳、論罪科刑：
一、按修正前毒品危害防制條例第4 條第3 項規定為：「製造、
    運輸、販賣第三級毒品者，處7 年以上有期徒刑，得併科新
    臺幣7 百萬元以下罰金」，修正後則規定：「製造、運輸、
    販賣第三級毒品者，處7 年以上有期徒刑，得併科新臺幣1
    千萬元以下罰金」。次按刑法上所謂警員之陷害教唆，係指
    行為人原無犯罪的意思，純因具有司法警察權者的設計誘陷
    ，以唆使其萌生犯意，待其形式上符合著手於犯罪行為的實
    行時，再予逮捕者而言。此種「陷害教唆」，因行為人原無
    犯罪的意思，具有司法警察權者復伺機逮捕，係以不正當手
    段入人於罪，尚難遽認被陷害教唆者成立犯罪。至於刑事偵
    查技術上所謂的「釣魚」者，則指對於原已犯罪或具有犯罪
    故意的人，司法警察於獲悉後為取得證據，以設計引誘的方
    式，佯與之為對合行為，使其暴露犯罪事證，待其著手於犯
    罪行為的實行時，予以逮捕、偵辦者而言。此種「釣魚」，
    因屬偵查犯罪技巧的範疇，並未違反憲法對於基本人權的保
    障，且於公共利益的維護有其必要性，故所蒐集的證據資料
    ，自可具有證據能力；換言之，因犯罪行為人主觀上原即有
    犯罪的意思，倘客觀上又已著手於犯罪行為之實行時，自得
    成立未遂犯，此有最高法院107 年度台上字第2233號判決意
    旨可參。查被告雖意圖營利而著手販賣毒品行為，然因喬裝
    買家之員警自始無實際與被告交易之真意，被告與喬裝買家
    之員警彼此間僅形式上就毒品交易之達成合意，實際上並不
    能真正完成毒品買賣行為，然依上開判決意旨，被告所為已
    該當販賣行為之著手，應以販賣毒品未遂罪論處。
二、是核被告所為，係犯修正前毒品危害防制條例第4 條第6 項
    、第3 項之販賣第三級毒品未遂罪。又被告於著手販賣前，
    意圖販賣而持有第三級毒品之低度行為，為其嗣後著手販賣
    之高度行為吸收，不另論罪。又被告與黃韋祥就上開犯行間
    ，具犯意聯絡及行為分擔，應論以共同正犯。又被告雖已著
    手販賣毒品之行為，惟因係員警喬裝買家而自始不具購毒真
    意，本件應屬未遂，其所生損害較既遂犯為輕，爰依刑法第
    25條第2 項之規定，按既遂犯之刑減輕之。
三、另按刑法第59條之酌量減輕其刑，必須犯罪另有特殊之原因
    與環境等，在客觀上足以引起一般同情，認為即予宣告法定
    低度刑期猶嫌過重者，始有其適用（最高法院51年度台上字
    第899 號判決意旨參照）。經查，辯護人雖為被告利益請求
    本院依刑法第59條規定酌減其刑云云，然本件被告就本件犯
    行，已有如前所述之減刑事由，於依法減輕後，已難認有何
    情輕法重，而在客觀上足以引起一般同情而可堪憫恕之處，
    是自無再適用刑法第59條規定酌減其刑之餘地，是辯護人之
    前開主張，難認可採。
四、爰以行為人之責任為基礎，審酌被告明知毒品戕害他人身心
    健康甚鉅，亦危害社會秩序，仍漠視毒品之危害性，夥同共
    犯黃韋祥著手對外販售含有第三級毒品4-甲基甲基卡西酮成
    分之咖啡包予他人，若其所為既遂，勢必助長毒品流通，所
    為誠屬不該，應予非難，惟念及被告犯後終能坦承犯行，態
    度良好，兼衡其素行、犯罪動機、目的、手段，暨其自陳國
    中畢業之智識程度、家庭經濟狀況勉持等一切情狀，量處如
    主文所示之刑。
參、沒收：
一、按毒品危害防制條例第18條第1 項後段規定查獲之第三、四
    級毒品，無正當理由而擅自持有者，沒入銷燬之；此應沒入
    銷燬之毒品，專指查獲施用或持有（未成罪）之第三、四級
    毒品而言；倘屬同條例相關法條明文規定處罰之犯罪行為，
    即非該條項應依行政程序沒入銷燬之範圍；再同條例對於查
    獲之製造、運輸、販賣、意圖販賣而持有、以非法方法使人
    施用、引誘他人施用及轉讓、持有一定數量以上第三、四級
    毒品之沒收，並無特別規定，如其行為已構成犯罪，則該毒
    品即屬不受法律保護之違禁物，應回歸刑法之適用（最高法
    院98年度台上字第2889號、99年度台上字第2733號判決意旨
    參照）。
二、經查，本件扣案如附表編號1 所示之物，係被告實行本案犯
    行所用之物，並具違禁物之性質，應依刑法第38條第1 項之
    規定，宣告沒收。又上開毒品之各包裝袋，因直接包覆該毒
    品，其上顯留有該毒品之殘渣，衡情自難與之析離，當應整
    體視之為毒品，併予宣告沒收。至於鑑驗耗損之毒品既已滅
    失，自無庸為沒收之諭知。又扣案如附表編號2 所示之物，
    為共犯黃韋祥所有之物，用以發送本案販毒廣告訊息，並與
    被告聯繫本案販毒事宜之用，自應依毒品危害防制條例第19
    條第1 項之規定，宣告沒收。
三、至未扣案如附表編號3 所示之物，為被告所持用之行動電話
    ，用以與共犯黃韋祥聯繫販毒事宜，供犯本件犯行所用之物
    ，應依毒品危害防制條例第19條第1 項之規定宣告沒收，然
    上開物品未據扣案，應依刑法第38條第4 項規定，併諭知於
    全部或一部不能沒收或不宜執行沒收時，追徵其價額。
據上論斷，應依刑事訴訟法第299 條第1 項前段，判決如主文。
本案經檢察官林佳勳提起公訴，並到庭執行職務。
中    華    民    國   110    年    11    月    9     日
                  刑事第十八庭審判長法  官  陳囿辰
　
                                    法  官  羅文鴻
　
                                    法  官  姚懿珊
以上正本證明與原本無異。
如不服本判決應於收受判決後20日內向本院提出上訴書狀，並應
敘述具體理由。其未敘述上訴理由者，應於上訴期間屆滿後20日
內向本院補提理由書(均須按他造當事人之人數附繕本)「切勿逕
送上級法院」。
                                    書記官  張晏齊
中    華    民    國   110    年    11    月    9     日
附錄論罪科刑法條：
修正前毒品危害防制條例第 4 條
製造、運輸、販賣第一級毒品者，處死刑或無期徒刑；處無期徒
刑者，得併科新臺幣二千萬元以下罰金。
製造、運輸、販賣第二級毒品者，處無期徒刑或七年以上有期徒
刑，得併科新臺幣一千萬元以下罰金。
製造、運輸、販賣第三級毒品者，處七年以上有期徒刑，得併科
新臺幣七百萬元以下罰金。
製造、運輸、販賣第四級毒品者，處五年以上十二年以下有期徒
刑，得併科新臺幣三百萬元以下罰金。
製造、運輸、販賣專供製造或施用毒品之器具者，處一年以上七
年以下有期徒刑，得併科新臺幣一百萬元以下罰金。
前五項之未遂犯罰之
附表：
┌──┬───────┬───────────────────┐
│編號│扣案物        │                                      │
├──┼───────┼───────────────────┤
│ 1  │扣案毒品咖啡包│1、驗前毛重（含包裝袋）：80.3364公克  │
│    │12包（含包裝袋│2、驗前淨重：66.2283公克              │
│    │12只 ）       │3、取樣：0.2743公克                   │
│    │              │4、驗餘淨重：65.9540公克              │
│    │              │5、鑑驗用罄部分已滅失無須宣告沒收。   │
│    │              │6、參見臺北榮民總醫院108 年11月27日北 │
│    │              │   榮毒鑑字第C0000000號鑑定書（見偵卷 │
│    │              │   第57頁）                           │
├──┼───────┼───────────────────┤
│ 2  │扣案黃韋祥所有│黃韋祥所有，用以發送本案販毒廣告簡訊，│
│    │之IPHONE廠牌行│並與被告聯繫本案販毒事宜所用之物。    │
│    │動電話1 支（內│                                      │
│    │含行動電話門號│                                      │
│    │0000000000號之│                                      │
│    │SIM 卡1 張）  │                                      │
│    │              │                                      │
├──┼───────┼───────────────────┤
│ 3  │未扣案之被告所│被告持用之行動電話，用以與共犯黃韋祥聯│
│    │有之不詳廠牌行│繫本案販毒事宜之物。                  │
│    │動電話1 支（內│                                      │
│    │含有不詳門號之│                                      │
│    │SIM 卡1 張）  │                                      │
└──┴───────┴───────────────────┘